臺灣高等法院刑事判決　　　　　　　　96年度上訴字第2811號
上　訴　人　台灣桃園地方法院檢察署檢察官
上　訴　人
即　被　告　丁○○
　　　　　　　　　　　號2樓之9
選任辯護人　沙洪律師
上　訴　人
即　被　告　乙○○
指定辯護人　王嘉斌律師
上　訴　人
即　被　告　甲○○
　　　　　　　　　　　弄24號2樓
指定辯護人　黃豪志律師
上列上訴人因被告等違反毒品危害防制條例案件，不服台灣桃園
地方法院95年度訴字第1702號，中華民國96年5月23日第一審判
決（起訴案號：台灣桃園地方法院檢察署95年度偵字第14212號
、第14213號、第14237號，及原審96年5月2日審理時言詞追加起
訴），提起上訴，本院判決如下：
    主  文
原判決關於乙○○販賣第二級毒品罪刑及丁○○、甲○○部分撤
銷。
丁○○、乙○○共同連續販賣第二級毒品，各處有期徒刑捌年。
扣案之門號0000000000號行動電話壹支（含SIM卡）
、Ｃ型夾參組、鉗子參支、固定夾壹組、模器壹組、壓板拾壹塊
、沖床壹組、打錠沖床壹組、鐵製分裝杓壹支、固定栓拾陸支、
、漏斗壹支、湯匙貳支，沒收；販賣毒品所得新台幣萬玖仟元
連帶沒收，如全部或一部不能沒收時，以其財產共同抵償之。
甲○○共同連續販賣第二級毒品，處有期徒刑捌年陸月。扣案含
第二級毒品甲基安非他命成分之完整「亞霸」藥錠拾貳顆（驗餘
淨重零點陸肆公克）、破碎「亞霸」藥錠壹包（驗餘淨重零點肆
柒公克）、「亞霸」塊狀（驗餘淨重肆拾點伍貳公克）、甲基安
非他命淨重點捌壹玖伍公克，均沒收銷燬之；未扣案之門號0
000000000號行動電話（含SIM卡）沒收，如全部或一
部不能沒收時，追徵其價額；扣案之門號0000000000
號行動電話壹支（含SIM卡）、Ｃ型夾參組、鉗子參支、固定夾
壹組、模器壹組、壓板拾壹塊、沖床壹組、打錠沖床壹組、鐵製
分裝杓壹支、固定栓拾陸支、漏斗壹支、湯匙貳支、打錠模具貳
肆塊、分裝袋壹包、色素壹瓶又貳拾參包、巧克力粉貳瓶、咖啡
因貳罐（未稱重）又貳塊（驗餘淨重伍壹點柒捌公克）、包裝前
開完整「亞霸」藥錠、破碎「亞霸」藥錠、「亞霸」塊狀、甲基
安非他命之包裝袋共肆只，均沒收；販賣毒品所得新台幣參萬玖
仟元與共犯丁○○、乙○○連帶沒收，如全部或一部不能沒收時
，以其財產抵償之；販賣毒品所得新台幣捌仟元沒收，如全部或
一部不能沒收時，以其財產抵償之。
其他上訴駁回。
    事  實
一、丁○○（綽號：阿剎、阿沙）、乙○○（綽號：阿濃姆、阿
    濃、阿光）、甲○○（綽號：阿浪）係來台定居之泰國裔人
    士（亦取得中華民國國籍），均明知甲基安非他命為毒品危
    害防制條例第2條第2項第2款所規定之第二級毒品，不得販
    賣、持有，丁○○、乙○○竟共同基於意圖營利販賣含第二
    級毒品甲基安非他命成分之「亞霸」之概括犯意聯絡，而甲○○亦明知丁○○、乙○○有為販賣得利之目的自行以第二
    級毒品甲基安非他命調製「亞霸」毒品，亦基於幫助丁○○
    、乙○○販賣「亞霸」毒品之犯意，於民國94年12月間起至
    95 年2月間止，丁○○、乙○○經由甲○○取得新台幣（下
    同）3萬元之第二級毒品甲基安非他命，然後在丁○○位於
    在桃園縣中壢市○○路63號8樓住處共同以甲基安非他命、
    咖啡因、泰國白酒、巧克力水及色素等為原料，由乙○○負
    責磨粉、調配，丁○○以所有之Ｃ型夾3組、鉗子3支、固定
    夾1組、壓模器1組、壓板11塊等工具，以進行打錠之工作，
    加工完成「亞霸」藥錠後，即伺機販賣，而為下列販賣第二
    級毒品之行為：(一)於94年底至95年初之間，丙○○以電話聯
    繫乙○○表示欲購買「亞霸」100顆後，乙○○即將「亞霸
    」帶至丙○○、莊士勳位於桃園縣蘆竹鄉○○路96巷6樓之1
    之共同租屋處，以新台幣（下同）15000元之價格販賣與丙○○；(二)於95年1月間，丙○○、莊士勳以電話撥打丁○○
    0000000000號行動電話，表示欲購買「亞霸」100顆，丁○○即將「亞霸」帶至桃園縣中壢火車站前，以12000元之價
    格販賣與丙○○、莊士勳；(三)於95年2月3日，丙○○復以電
    話撥打丁○○0000000000號行動電話，表示欲購買「亞霸」
    100顆，丁○○即將「亞霸」帶至丙○○前揭租屋處，以
    12000元之價格販賣與丙○○、莊士勳（以上均係丙○○、
    莊士勳合資共同購買，惟由具有泰籍身分之丙○○出面）聯
    繫購買。
二、於95年2月間，乙○○、丁○○因覺得利潤不高故結束上開
    合作關係。詎甲○○知悉上情後，竟思單獨販賣「亞霸」營
    利，並承前開幫助販賣第二級毒品甲基安非他命之概括犯意
    ，自丁○○處接收乙○○、丁○○二人製作「亞霸」毒品之
    打錠沖床1組、鐵製分裝杓1支、固定栓16支、漏斗1支、湯
    匙2支等工具，再自行購置打錠模24塊，而自行以甲基安非
    他命、咖啡因、泰國白酒、巧克力水及色素等原料調製「亞
    霸」毒品伺機販售他人。於95年4月間，丙○○以電話撥打
    甲○○0000000000號行動電話，表示欲購買「亞霸」50 顆
    後，甲○○即將「亞霸」帶至前述丙○○之租屋處，以8000
    元之價格販賣與丙○○。嗣因台灣桃園地方法院檢察署檢察
    官指揮刑事警察局實施通訊監察後，命警持拘票於95年6月
    23日上午8時許，在桃園縣大園鄉中正國際機場，將欲出境
    之丁○○拘提，經其同意在桃園縣平鎮市○○路68巷20號，
    扣得如附表編號1所示之Ｃ型夾3組、鉗子3支、固定夾1組、
    壓模器1組、壓板11塊、0000000000號行動電話。同年6月26
    日20時許，在桃園縣大園鄉中正國際機場，經警持拘票，將
    欲出境之乙○○拘提，經其同意在桃園縣平鎮市○○路56
    巷8號處，扣得如附表編號2所示之沖床1組。同年6月30日凌
    晨0時30分許，為警持拘票在桃園縣觀音鄉○○路57號前，
    拘提甲○○，經其同意進入該處，扣得如附表編號3所示之
    打錠沖床1組、鐵製分裝杓1支、固定栓16支、漏斗1支、湯
    匙2支、打錠模具24塊、分裝袋1包、色素1瓶又23包、咖啡
    因2罐又2塊（咖啡因2罐部分未經稱重，咖啡因2塊則經鑑驗
    後餘淨重51.78公克）、巧克力粉2瓶、含第二級毒品甲基安
    非他命成分之完整「亞霸」藥錠12顆（袋重0.20公克，淨重
    1.12公克，驗餘淨重0.64公克）、破碎「亞霸」藥錠1包（
    袋重0.21公克，淨重0.81公克，驗餘淨重0.47公克）、塊狀
    「亞霸」粉末（淨重40.88公克，驗餘淨重40.52公克）、甲
    基安非他命1袋（淨重4.3801公克，驗餘淨重3.8195公克）
    。
三、案經桃園縣政府警察局大園分局報請台灣桃園地方法院檢察
    署檢察官偵查起訴。
    理  由
壹、程序方面：
  (一)證人丙○○、莊士勳之陳述
  　證人丙○○於95年7月7日偵查中、證人莊士勳於95年7月24
    日偵查中就本案事實均以證人身分作證，並經依法具結，且
    本院查無何不法取供或顯不可信情形存在，及證人丙○○於
    原審及本院審理時、證人莊士勳於原審時復均再到庭作證，
    行交互詰問程序，已予被告及辯護人詰問證人丙○○、莊士
    勳之機會，則證人丙○○、莊士勳於上開偵查中所為證言，
    自得為本案證據。至證人丙○○於警詢時所述，乃被告以外
    之人在審判外陳述，且經比對與其於原審及本院審理所證述
    內容大致相符，故無再引為證據之必要。至證人莊士勳於95
    年6月15日警詢時就有無向被告三人購買毒品各節所為陳述
    ，雖為被告以外之人在審判外之陳述，惟證人莊士勳上開警
    詢所為陳述與其於95年12月20 日原審作證時所述並不相同
    ，惟經本院相核，證人莊士勳上開警詢所為陳述與其自己在
    95年7月24日偵查中所述及證人丙○○於上開偵查、法院審
    理時所述內容大致相符；而證人莊士勳於95年6月15日製作
    上開警詢筆錄時已因其本身所涉犯之毒品案件（即原審95年
    度訴字第1619號案件，莊士勳於原審判決後未上訴而確定，
    丙○○於上訴本院後撤回上訴而確定）收押中而為警方所借
    訊（按因本案被告三人較丙○○、莊士勳後為警查獲），其
    於當日借訊並再至地檢署，經檢察官與莊士勳確認稱：「（
    今天警察借提你出去問案，有無對你強暴脅迫？）沒有」等
    語，有是日訊問筆錄一份可稽（見本院依職權所調取原審95
    年度訴字第1619號案件中，95年度偵字第10038號偵查卷第
    165頁，本院再影印附於本院卷第214頁）；且證人莊士勳於
    95年12月20日原審作證時就有無向被告三人購買毒品各節多
    稱「忘記了」等語，有原審是日審判筆錄一份可按（見原審
    卷二第149頁以下），證人莊士勳事後再任意翻異前詞，顯
    係為迴護被告三人，足認證人莊士勳於上開警詢時所述具有
    較可信之特別情況，且為證明本案犯罪事實存否所必要，雖
    與其原審時所證不符，依刑事訴訟法第159條之2規定，仍得
    為證據。依上說明，被告三人之辯護人猶以證人丙○○、莊
    士勳於偵查中及證人莊士勳於警詢所為陳述均無證據能力云
    云，自不足採。
  (二)被告警詢之自白
    (1)被告乙○○於95年6月27日所為第二次警詢筆錄，其於原
      審時雖曾辯稱：做筆錄前有警察對我表示如果不承認就將
      其帶至地下室，亦有人要其配合云云。惟經原審於95年11
      月6日準備程序時當庭勘驗其警詢錄音帶結果，該詢問過
      程確有連續錄音，均為一問一答，有原審逐字勘驗筆錄一
      份為證（見原審卷一第143-166頁），且經本院對照，被
      告乙○○上開警詢筆錄內容與原審逐字勘驗筆錄所載亦大
      致相符。且被告乙○○於95年6月27日原審法院為羈押訊
      問時，被告乙○○再供稱：看不懂中文，警詢筆錄有經過
      訊問人員覆訟內容給我聽才簽名，警詢所述實在等語，有
      是日原審法院訊問筆錄一份可稽（見14213號偵卷第69頁
      ），被告乙○○於事後再空言否認其警詢陳述之任意性云
      云，自無可採。且上開警詢筆錄記載亦有相當正確性，被
      告乙○○上開於警詢時所為陳述自得引為自己論罪之依據
      。
    (2)被告甲○○於95年6月30日所為第二次警詢筆錄，其於原
      審時雖曾辯稱：製作筆錄前警方有對伊恐嚇並毆打云云。
      惟原審經向依台灣桃園看守所調取被告甲○○於偵查中被
      羈押入看守所之健康檢查表、內外傷紀錄表，被告甲○○
      於95年6月30日晚間入所時經檢查並無外傷，被告甲○○
      並自述：「無內外傷、無病」，有該所96年1月18日桃所
      衛字第0969905206號函檢附之被告甲○○健康檢查表、內
      外傷紀錄表影本各一份可稽（見原審卷三第26、27頁）。
      及被告甲○○於95年6月30日原審法院為羈押訊問時，被
      告張甲○○亦向原審法院供稱：警局內容實在，未被刑求
      等語，有是日原審法院訊問筆錄一份可稽（見14237號偵
      卷第118頁），其事後再空稱有遭警毆打云云，本院自難
      遽信。又原審於95年11月6日準備程序時亦當庭勘驗被告
      甲○○上開警詢錄音帶結果，該詢問過程確有連續錄音，
      均為一問一答，被告甲○○於警詢過程中之應答態度自然
      ，甚且有笑著回答之情形，有原審逐字勘驗筆錄一份為證
      （見原審卷一第169-197頁，被告甲○○有笑著回答一情
      見原審卷一第177頁同日勘驗筆錄），且經本院對照，被
      告甲○○上開警詢筆錄內容與原審逐字勘驗筆錄所載亦大
      致相符。益證被告甲○○於上開警詢時所為陳述具有任意
      性，上開警詢筆錄記載亦有相當正確性，本院自得引為被
      告甲○○自己論罪之依據。
  (三)共同被告彼此間於警詢、偵查中所為陳述
  　(1)被告三人於本案偵查及原審、本院審理中歷次以被告身分
　    所為之陳述，因各被告間本各自獨立，尤以僅就他共同被
      告之事項受訊問，仍須居於證人之立場，依法踐行刑事訴
      訟法所規定關於調查證人之各程序，是被告三人在本案中
      於偵查中向檢察官及法院審理時向法官以被告身分所為陳
      述均不得引為其他共同被告論罪依據，合先說明。
  　(2)被告乙○○於95年6月27日偵查、被告甲○○於95年6月30
　    日偵查中俱以證人身分作證，並經依法具結，且本院查無
      何不法取供或顯不可信情形存在，及被告乙○○、甲○○
      於95年12月6日原審審理時復均再以證人身分作證，行交
      互詰問程序，已予其餘共同被告及辯護人詰問共同被告即
      證人乙○○、甲○○之機會，則證人乙○○、甲○○於上
      開偵查中所為證言，自得為本案證據，而互相引為其餘共
      同被告論罪之依據。
    (3)被告乙○○、甲○○於警詢時陳述
      至被告乙○○於95年6月15日警詢、被告甲○○於95年6月
      30日警詢時所為陳述，俱有任意性，已經本院論述於前。
      雖被告乙○○、甲○○二人上開警詢時所述，與渠等於原
      審95年12月6日審理時以證人身分作證所為陳述之內容不
      相符合；惟經比對被告乙○○、甲○○二人上開於警詢時
      所為陳述與渠等分別於95年6月27日、95年6月30日偵查中
　　　以證人身分所為陳述大致相符，且被告乙○○、甲○○於
  　　警詢中之陳述具有任意性，及渠等於警詢中係供述渠三人
　    如何共犯本案，除指認其他共犯外，亦承認自己犯罪之部
      分，當具相當可信性。被告乙○○、甲○○事後於原審時
      以證人身分作證時再任意翻異前詞，顯然係為己脫罪及迴
      護其餘被告，自不足採。綜上所述，共同被告乙○○、甲○○於上開警詢時所述具有較可信之特別情況，且為證明
      本案犯罪事實存否所必要，雖與其原審時所證不符，依刑
      事訴訟法第159條之2規定，仍得為其餘共同被告之證據。
      依上說明，被告三人之辯護人猶主張共同被告於警詢、偵
      查中所為陳述均無證據能力云云，自不足採。
  (四)又被告丁○○、乙○○、甲○○三人均同時具有本國及泰國
    國籍，為雙重國籍身分；其中被告丁○○、乙○○於15歲以
    後即定居台灣地區，被告甲○○於20歲以後亦定居台灣地區
    ，渠三人之中文程度僅閱讀能力有困難，惟聽說均無問題，
    業據被告三人於本院審理時陳明無誤（見本院卷第103頁正
    面96年8月23日準備程序筆錄）。及本院於庭訊時亦見被告
    三人於應訊時，對本院所詢事項均能知曉內容，應答能力全
    然正常，並非不通中華民國語言，與民事訴訟法第207條第
    1項規定不符，及被告三人亦有依法選任辯護人，故本院於
    96年8月23日準備程序進行時，詢問被告三人及其辯護人意
    見，均陳稱同意不必再請泰語通譯（見本院卷第103頁正面
    ），是本院未再通知泰語通譯到場，自屬有據，且無影響被
    告三人之訴訟上權利甚明。被告丁○○之辯護人雖於本院96
    年12月6日辯論終結之日具狀陳稱：被告丁○○看不懂筆錄
    ，應請通譯到場云云（見本院卷第209頁），非惟與渠等先
    前所表示意見不符，且迄至本院辯論終結時止，被告三人及
    其辯護人亦未對本院歷次庭訊筆錄製作之內容提出任何異議
    ，被告丁○○之辯護人猶於辯論終結之日具狀指稱本院未指
    定泰語通譯到場有損被告利益云云，顯無理由。
貳、實體方面：
一、訊據被告丁○○、乙○○、甲○○均矢口否認有販賣第二級
    毒品「亞霸」藥錠之犯行，均辯稱：是我們三人向丙○○買
    毒品的，沒有賣毒品「亞霸」藥錠給丙○○、莊士勳云云，
    被告乙○○另辯稱：94年10月到95年2月間有回泰國結婚，
    都不在台灣，不可能在這段期間販賣毒品云云。
二、經查：
　(一)本案依被告及證人之供述，被告三人所涉嫌販賣之毒品係泰
  　國籍人士常用之含第二級毒品甲基安非他命成分之「亞霸」
    ，關於「亞霸」成分及製作過程，依證人即內政部分刑事警
    察局警員黎添來於原審時到庭所證稱：「亞霸」只是一種俗
    稱，在台灣我們定義的「亞霸」是甲基安非他命再加咖啡因
    ，製造方式是把甲基安非他命、咖啡因及其他添加物混合，
    再打錠成藥片，這就叫亞霸等語（見原審卷三第92頁）。而
    本案在被告甲○○住處所查獲疑似為「亞霸」之完整藥錠、
    破碎藥錠、塊狀物等，於原審時經送刑事警察局鑑定結果，
    完整「亞霸」藥錠12顆（袋重0.20公克，淨重1.12公克，驗
    餘淨重0.64公克）、破碎「亞霸」藥錠1包（袋重0.21公克
    ，淨重0.81公克，驗餘淨重0.47公克）、塊狀「亞霸」粉末
    （淨重40.88公克，驗餘淨重40.52公克）均含有第二級毒品
    甲基安非他命成分，有該局95年9月13日刑鑑字第0950109
    265號鑑定書一份可稽（見原審卷三第65頁）；另在被告甲○○住處查獲疑似為毒品之顆粒1包，於偵查中經送憲兵司
    令部刑事鑑識中心鑑驗結果，有甲基安非他命成分（淨重
    4.3801公克，驗餘淨重3.8195公克），有該中心95年8月7日
    (95)安鑑字第01328號鑑驗通知書一份在卷可稽（見14237號
    偵卷第141頁）。另在被告甲○○住處所查得之白色罐裝粉
    末2罐於偵查中經送行政院衛生署藥物食品檢驗局檢驗結果
    ，均檢出咖啡因成分，有該局95年8月4日藥檢壹字第095001
    5680號檢驗報告書一份可稽（見同上偵卷第143頁。該部分
    鑑驗未經稱重）；另塊狀粉末2包（驗餘淨重51.78公克），
    於原審時經送刑事警察局鑑定結果亦均檢出咖啡因成分，未
    有常見之第二級毒品甲基安非他命、ＭＤＭＡ、快樂丸、Ｋ
    他命等成分，有該局95年9月13日刑鑑字第0950109265號鑑
    定書一份可稽（見原審卷三第65頁）。綜上所述，本案被告
    三人均具有泰國籍，且在被告甲○○住處同時有查獲「亞霸
    」毒品之主要成分咖啡因、第二級毒品甲基安非他命等物，
    再經對照證人黎添來上開所證，本案在被告甲○○住處所查
    獲之含有第二級毒品甲基安非他命成分之上開完整藥錠、破
    碎藥錠、塊狀物等物品，確係泰籍人士所施用之含有第二級
    毒品甲基安命成分俗稱為「亞霸」之毒品無誤，合先說明。
  (二)被告丁○○、乙○○於94年底至95年2月間有共同以咖啡因
    、第二級毒品甲基安非他命等物合成製作「亞霸」毒品進而
    販售他人之行為，而被告丁○○、乙○○所製作「亞霸」毒
    品之第二級毒品成分甲基安非他命經由被告甲○○所購得等
    事實，業據被告乙○○、甲○○於警詢、偵查中坦承不諱，
    分述如下：(1)、被告乙○○於95年6月27日警詢時供稱：我
    有製造「亞霸」沒錯，丁○○是一起製造亞霸的夥伴，．．
    ．我是負責調配原料，丁○○負責提供打錠機及打錠，阿浪
    甲○○負責提供安非他命及咖啡因，．．．（泰國毒品亞霸
    主要成分為何？如何調配？）安非他命及咖啡因，安非他命
    磨粉10公克＋咖啡因60公克＋泰國白酒幾滴＋巧克力水幾滴
    ＋色素攪拌後打錠成行即可，．．．今年二月才停止製造，
    ．．．解散後打錠工具及顏料係由丁○○、甲○○拿走，丁○○住處查到的打錠工具就是當時製造亞霸的工具，但是甲○○的工具是他自己買的，．．．警方在我住處床舖底下所
    取出的工具是我的，原本是要拿來製造亞霸用的，但後來一
    直放在床舖下都沒有拿出來用等語（見14213號偵卷第7頁背
    面、第8頁正面、背面、第9頁正面）。於同日偵查中再供稱
    ：警方在我家查到的一組沖床工具若有改過可以用來做亞霸
    ，去年有與丁○○、甲○○一起製作亞霸，在中壢市○○路
    63號8樓6號和7號，我負責的工作內容是把全部的料拿來磨
    粉，然後配在一起，一直做到今年二月，．．．亞霸的成分
    是安非他命、咖啡因、白酒、巧克力水和色素，，．．．在
    丁○○位於平鎮市○○路被查獲的機器是我們曾經製造亞霸
    的機器，新的機器在甲○○那裡，．．．丁○○負責的工作
    是打錠，還有其他工具的改造都是他，甲○○負責提供安非
    他命和咖啡因，．．．需要安非他命和咖啡因會向甲○○買
    ，甲○○只有在我們要解散的時候來過工廠二、三次，他是
    來玩來聊天的，真正在做的是我和丁○○，我或丁○○都會
    聯絡甲○○買安非他命，只有我和丁○○做，沒有其他人加
    入等語（見同上偵卷第54、55、56、57、58頁）。(2)、被告
    甲○○於95年6月30日警詢中供稱：我有幫乙○○、丁○○
    他們調過安非他命、咖啡因，但是我沒有參與他們一起製造
    亞霸，因為他們賣亞霸所賺的錢都不曾分給我，．．．買安
    非他命的錢是乙○○先拿給我，我再去買安非他命回來交給
    他，我沒有賺取他的錢（差價），我是向丙○○買的等語（
    見14237號偵卷第8、9頁）。其於同日偵查中再供稱：「（
    之前有無跟誰作過過亞霸？）無。．．．（是否有幫乙○○
    調過安非他命、咖啡因給他們使用？）有，但警詢時我有註
    明，警方以為我們是一起的，我沒有跟他們分錢，．．．乙○○、丁○○他們是一起的，乙○○拿三、四萬元給我去買
    安非他命，我再親自拿去交給他，．．．（他們要這些東西
    做什麼？）好像要做亞霸。（如何知道他們要做亞霸？）因
    為他們本來就有在作這些，朋友之間都會講，泰國人常用的
    毒品就是亞霸。．．．（為何會有這些機器？）因為今年四
    月份乙○○叫我把這些機器丟掉，我就把它搬到我的租屋處
    ，乙○○有說這些機器就是做亞霸的。．．．（丁○○、乙○○自己有在做亞霸？）是，在中壢市區○○○道什麼路。
    （如何知道他們有在作？）因為跟他們做朋友約一年，有去
    過他們家，本來不知道，後來搬機器才知道裡面有機器，而
    且我有看到他們有做出一顆一顆紅色的東西，．．．我幫他
    們調貨時知道他們有在做亞霸」等語（見同上偵卷第99、
    100、101頁）。於原審時再承稱：有替乙○○、丁○○調過
    安非他命，錢是乙○○交給我，我再替他們轉交給賣的人．
    ．．有幫乙○○、丁○○調過安非他命及咖啡因（見原審卷
    二第104、106頁）。
  (三)而於被告丁○○、乙○○上開94年底至95年初之合作期間，
    確有共同販售亞霸毒品予丙○○、莊士勳，迭據證人丙○○
    、莊士勳證述明確，再分述如下：(1)、證人丙○○於原審證
    稱：我是跟莊士勳一起向丁○○、乙○○買亞霸毒品的，．
    ．．向丁○○買二次，第一次是在中壢火車站，購買數量是
    100顆，價格是12000元，第二次是在莊士勳蘆竹厚生路的住
    處，一樣是100顆12000元，我是以我的0000000000門號手機
    聯絡丁○○的0000000000號手機，．．．之前也有向乙○○
    買亞霸毒品，100顆價格15000元，乙○○拿到蘆竹厚生路的
    住處交給我，．．．蘆竹厚生路96號6樓之一是我和莊士勳
    一起搬進去的住處，我是打手機跟乙○○聯絡，號碼不記得
    了，．．．向乙○○買亞霸是在向丁○○買之前的事，是94
    年底到95年初左右，．．．向丁○○買二次亞霸，第一次是
    95年初，第二次是95年2月3日等語（見原審卷二第139、143
    、145、146、147、148）。於本院審理時復證稱：「（94年
    底至95年初之間，有無打電話給乙○○表示要買亞霸100顆
    ，乙○○即將亞霸帶至你的住處賣你一萬五千元？）有，我
    向他買然後賣給別人。」、「（跟莊士勳有無關係？）是我
    與莊士勳一個人各出7500元買的，是我打電話的，但乙○○
    帶過來時莊士勳有在場。」、「（95年1月有無再向丁○○
    買亞霸100顆？）有，我打電話給丁○○，他拿到我家給我
    ，也是我與莊士勳合買的，丁○○拿過來時莊士勳也在場，
    這次是買12000元，我與莊士勳各出6000元，這次買來的有
    部分留給自己用，大部分賣給別人。」、「（95年2月有無
    再向丁○○買100顆亞霸？）有，也是與莊士勳合買的，也
    是12000元。」等語（見本院卷第198頁背面、199頁正面）
    。(2)、證人莊士勳於警詢中證稱：我和丙○○有跟丁○○（
    阿沙）拿過二次亞霸，第一次在中壢火車站，丁○○有拿
    100顆亞霸12000元，第二次是丁○○自己拿過來我們住的地
    方（蘆竹厚生路96號6樓之一），也是100顆亞霸12000元等
    語（見14212號偵卷第34頁）。又於95年7月24日偵查中，檢
    察官同時對證人莊士勳、丙○○提示丁○○檔案照片，證人
    莊士勳證稱：很像是「阿煞」，中文名字不曉得，我是跟他
    買亞霸的等語；證人丙○○證稱：我有看過他，他拿亞霸來
    給莊士勳，他的泰國話綽號叫「阿煞」等語（見同上偵卷第
    137頁）。(3)、又警方對被告丁○○所使用之0000000000號
    行動電話實施通訊監察結果（被告丁○○承稱0000000000號
    行動電話為其所使用，見14212號偵卷第123頁），於95年2
    月3日丙○○有以0000000000號行動電話打電話給丁○○（
    證人丙○○於95年7月24日偵查中證稱其於95年被查獲前使
    用之行動電話為0000000000號，見同上偵卷第137頁），依
    卷附通訊監察譯文內容所示（譯文見14212號偵卷第60頁，
    通訊監察書見同偵卷第55頁，被告及其辯護人於本院審理時
    俱不爭執該譯文之證據能力，見本院卷第102頁背面96年8月
    23日準備程序筆錄；證人丙○○、被告丁○○亦承稱為渠等
    通話之對話內容，本院自得引為證據）：
    「丙○○：你那邊有嗎。
    　丁○○：有啦不多啦，給你一點點，好的一萬六，差一點
      　　　　一萬二。
    　丙○○：幾點過來。
    　丁○○：不一定，我先跟你收一半的錢。
    　丙○○：好，沒問題。」
    證人丙○○於原審時證稱：該次通話是由我跟丁○○對話，
    內容講到12000元，是指要購買亞霸。12000元可以購得100
    顆；該次係丁○○拿來給莊士勳的；這是第二次向丁○○購
    買亞霸，是拿到蘆竹厚生路住處等語（見原審卷二第147頁
    ）。被告丁○○雖亦坦承該監聽譯文內容係其與丙○○間之
    對話，惟辯稱是要向丙○○買減肥藥云云（見原審卷二第94
    頁），惟此與證人丙○○、莊士勳上開所證內容不符，所辯
    顯不足採。(4)、至證人莊士勳於95年12月20日原審到庭所證
    ：有跟「阿煞」拿毒品，不知道「阿煞」是不是丁○○，是
    丙○○買的，我不太知道，我沒看到丁○○云云（見原審卷
    二第152-154頁）。惟證人莊士勳此部分所述非惟與其自己
    先前在警詢時所述不符，亦與上開證人丙○○於原審及本院
    審理時所證均不相符，自難遽以採信。而被告丁○○之泰語
    綽號即為「阿煞」，為共同被告甲○○於警詢中（見14237
    號偵卷第8頁）、證人丙○○於偵查中（見14212號偵卷第
    137頁）指證明確，及被告丁○○曾於原審羈押訊問時承稱
    其泰國名字為「鍾沙」（見同上偵卷第122頁95年6月23日原
    審訊問筆錄），及其於本案偵審中亦未曾否認其綽號為「阿
    煞」，足證前述共同被告及證人所指綽號「阿煞」之泰籍男
    子即為被告丁○○甚明；再參以證人莊士勳於原審作證時仍
    證述有與丙○○在中壢火車站向一泰國人「阿煞」買毒品，
    第二次是「阿煞」拿到住處，二次都是買100顆12000元等語
    （見原審卷二第154頁），證人莊士勳於原審時所證不知道
    「阿煞」是不是被告丁○○云云，顯非事實，應為迴護被告
    丁○○之詞，不足採信，亦不足為被告丁○○有利之認定。
  (四)綜前所述，被告丁○○、乙○○於94年底至95年2月初間確
    實有在被告丁○○位於中壢市○○路63號8樓住處共同調配
    、製作含第二級毒品甲基安非他命成分之「亞霸」毒品，並
    販售給丙○○、莊士勳；且被告甲○○亦明知被告丁○○、
    乙○○二人有在製作「亞霸」毒品販售他人，亦受渠二人所
    託代為調取「亞霸」之毒品成分甲基安非他命約三萬元供製
    配「亞霸」所用，已據被告乙○○、甲○○於警詢、偵查中
    自白不諱，且均復以證人身分作證並互核相符，及證人丙○○、莊士勳亦證述有向被告丁○○、乙○○購買「亞霸」毒
    品明確，被告丁○○、乙○○、甲○○於事後猶空言否認有
    上開犯行，自不足採。且警方查獲被告丁○○後有在其住處
    搜得Ｃ型夾3組、鉗子3支、固定夾1組、壓模器1組、壓板11
    塊等物，被告丁○○於警詢中亦承稱該等物品係用來製造「
    亞霸」毒品的工具無誤（見14212號偵卷第7頁背面），及自
    上開通訊監察譯文觀之，確實係證人丙○○向被告購買毒品
    無誤，被告丁○○猶辯稱係伊向證人丙○○買毒品云云，顯
    非事實，不足憑採。又被告丁○○、乙○○於94底至95年2
    月初間有共同調製亞霸毒品並伺機販售予證人丙○○、莊士
    勳二人之事實，已經本院認定如上；雖事實一(一)部分係由被
    告乙○○販售、事實一(二)、(三)部分係由被告丁○○販售，惟
    渠二人所販售者既係彼此所共同調製之毒品亞霸，且二人均
    有伺機販賣之故意，因認被告丁○○、乙○○就事實一(一)、
    (二)、(三)部分犯行均有犯意聯絡、行為分擔，附此說明。
  (五)被告丁○○、乙○○於95年2月初即結束合作關係，惟被告
    甲○○竟自渠二人處接收部分機具，並向丁○○、乙○○二
    人詢問亞霸成分等事實，業據被告阮正明於警詢、偵查中供
    承不諱，被告甲○○於95年6月30日警詢中供稱：警方查扣
    的沖床一台、壓模24、固定栓16支、咖啡因2瓶、巧克力粉2
    瓶、色素23包、夾鍊袋1包、顏料等東西都是我的，用來做
    亞霸的，．．．我有請教「阿煞」（丁○○）、「安濃姆」
    （乙○○），他們告訴我「亞霸」就是由安非他命、咖啡因
    、色素等混合調配，．．．做亞霸的工具是我從「阿煞」、
    「安濃姆」的租屋處原本要丟掉，我把它搬過來使用的，至
    於原料是我自己去找的等語（見14237號偵卷第7、8頁）；
    於同日偵查中再供稱：警方查扣物都是我的，作亞霸用的，
    ．．．（為何會有這些機器？）因為今年四月份乙○○叫我
    把這些機器丟掉，我就把它搬到我租屋處（見同上偵卷第99
    、100頁）。及共同被告乙○○於警詢時亦證稱：我和丁○○在95年2月停止製造「亞霸」，工具由丁○○和甲○○拿
    走了，丁○○住處的打錠工具是當時製造「亞霸」的工具沒
    錯，但是甲○○那裡的打錠工具是他自己買的，不是我送他
    的等語（見14213號偵卷第8頁背面）。復有扣案如附表編號
    3所示被告甲○○查得之上開可供調配製作含第二級毒品甲
    基安非他命成分「亞霸」之工具及原料，及「亞霸」成品完
    整藥錠、破碎、塊狀物等扣案可為佐證。被告甲○○事後猶
    空言否認有此部分犯行，自不足採。被告甲○○有自被告丁○○、乙○○處接收部分工具而自行調配製作「亞霸」毒品
    之事實，堪以認定。
  (六)被告甲○○雖又辯稱：只是在試調亞霸，成份也不是很知道
    ，還沒有真正做成功賣出去，只有做出被查扣的這些而已云
    云。惟查：警方有在被告甲○○住處有查得如附表編號3所
    示之毒品「亞霸」之完整藥錠、破碎、塊狀物等物，足認被
    告甲○○確實有以扣案工具自行調製毒品「亞霸」藥錠之能
    力及事實，其猶辯稱：只是試做一節，即非事實，顯不可信
    。再自被告丁○○、乙○○處接收部分工具而自行調配製作
    「亞霸」毒品後，有於95年4月間以8000元代價販售50顆予
　　丙○○之事實，業據證人丙○○於偵查、原審及本院審理時
　  證述明確，證人丙○○於95年7月7日偵查中證稱：有向甲○○買過亞霸，買過一次，今年四月份，他帶來我們住的蘆竹
    鄉○○路6樓那邊，買50顆8000元，．．．我買的亞霸是紅
    色一顆顆的，我聽別人說他有在賣等語（見14237號偵卷第
    110頁）。於原審及本院審理時再為相同內容之證稱，證人
    丙○○於本院審理時復證稱：向甲○○買的這次是我自己買
    的，與莊士勳無關，全部是我自己的錢，甲○○拿到我住的
    地方交給我，我跟甲○○買亞霸毒品就是要再拿去賣給別人
    等語（見原審卷二第146、147頁95年12月20日審判筆錄、本
    院卷第198頁背面、第199頁正面96年12月6日審判筆錄）。
    另證人莊士勳於偵查中亦證稱：丙○○向甲○○買亞霸我沒
    有看到，但我知道甲○○有在賣亞霸，我有聽說，有人問他
    ，他有說他在做這個等語（見同上偵卷第111頁）。復有在
    被告甲○○住處所查得之工具、原料及「亞霸」毒品等物扣
    案足資佐證，被告甲○○空言否認有販賣「亞霸」毒品予丙○○云云，自不足採。
  (七)又被告甲○○明知被告乙○○、丁○○係為調製販售含第二
    級毒品甲基安非他命成分「亞霸」之目的，猶為渠二人向他
    人調取三萬元之甲基安非他命等事實，業據本院說明認定如
    上。惟被告甲○○一再辯稱為被告乙○○、丁○○調取甲基
    安非他命並未賺錢等語，再參以被告乙○○、丁○○二人結
　　束合作後猶將機具送與被告甲○○，及被告三人均自泰國來
　  台定居人士，有同鄉之誼，足認渠三人確實交情匪淺，被告
    甲○○所辯幫乙○○、丁○○調取甲基安非他命並未賺錢一
    節，尚非全然不可採信。又被告甲○○另辯稱：未實際參與
    乙○○、丁○○調製販售「亞霸」毒品行為，亦未分得渠二
    人販售所得之任何金錢，跟他們二人不是一起等語；經核與
    證人乙○○於偵查中上開所證情節尚大致相符（見14213號
    偵卷第58頁），及依證人丙○○、莊士勳所證，亦均未指稱
    渠二人於如事實一所述時地向被告乙○○、丁○○購買「亞
    霸」毒品與被告甲○○有何直接關連，則被告甲○○未有實
    際參與乙○○、丁○○調製販售「亞霸」毒品行為，亦未分
    得渠二人販售所得之任何金錢，尚難認被告甲○○係以自己
    犯罪之意思而參與本案，其所辯未與被告乙○○、丁○○共
    同販賣亞霸予丙○○、莊士勳一節，尚可採信。被告甲○○
    雖與乙○○、丁○○間無共同犯意之聯絡，惟其明知被告乙○○、丁○○係為調製販售「亞霸」毒品藥錠之目的，猶為
    渠二人向他人調取「亞霸」主要毒品成分之甲基安非他命，
    足認其係以幫助乙○○、丁○○犯本罪之故意而參與本案。
    再被告甲○○為乙○○、丁○○二人向他人調取「亞霸」主
    要毒品成分之甲基安非他命供渠等調製販售，其上開所為已
    達被告乙○○、丁○○所為本案販賣含第二級毒品甲基安非
    他命成分之「亞霸」毒品之核心事項，而與被告乙○○、丁○○二人能完成犯罪有重要關連性，認被告甲○○為被告乙○○、丁○○調取甲基安非他命行為已達構件要件行為之程
    度。綜上，被告甲○○雖係以幫助他人犯罪之意思，惟已參
    與犯罪構成要件之行為，其就事實一部分與被告乙○○、丁○○應論以共同正犯（最高法院95年度台上字第4473號判決
    要旨參照）。至被告乙○○、丁○○二人因結束本案犯罪之
    合作關係，而將部分機具送與被告甲○○，被告甲○○始得
    以配製「亞霸」毒品販售丙○○，惟被告乙○○、丁○○只
    是將渠二人不要之部分機具送與好友而已，依卷內資料，尚
    難認被告乙○○、丁○○二人明知被告甲○○一定將用以配
    製「亞霸」毒品並販售他人，而有參與或幫助被告甲○○犯
    罪之故意，故就被告甲○○所為事實二部分犯行認係被告甲○○個人單獨所為，附此敘明。
  (八)又被告乙○○、丁○○、甲○○有上開販賣含第二級毒品甲
    基安非他命成分「亞霸」予他人之行為，已如前述。而被告
    三人以工廠經營方式，自行購買或備妥機具及原料而調配「
    亞霸」毒品再打錠製作成品，大量販售他人，依一般生活之
    經驗法則，顯有利可圖，可推認被告三人主觀上係基於營利
    之意圖而為。復參以被告乙○○於95年6月27日警詢及偵查
    時所供：每顆「亞霸」製造的本錢約新台幣80元，賣出去一
    顆可以賣150元等語（見14213號偵卷第7頁背面、第55頁）
    ，再對照證人丙○○、莊士勳係分別以100顆15000元或100
    顆12000元價格向被告乙○○、丁○○購得，以證人丙○○
    係以50顆8000元價格向被告甲○○購得，均高於被告乙○○
    所稱之一顆80元成本價，是被告乙○○、丁○○、甲○○於
    上開事實一、二所為之販賣含第二級毒品甲基安非他命成分
    「亞霸」毒品予丙○○、莊士勳行為均係基於營利之目的，
    堪以認定。
  (九)至被告乙○○於95年7月25日偵查中復以證人身分證稱：甲○○只是朋友，沒有和丁○○一起壓亞霸，根本沒有在做亞
    霸云云（見14237號偵卷第130頁）；於原審時證稱：警詢講
    的不實在，沒有和丁○○一起製造亞霸，有和甲○○一起去
    買安非他命，是自己要施用的，不是要做亞霸云云（見原審
    卷二第83、84頁）；及被告甲○○於95年7月25日偵查中以
    證人身分證稱：不知道丁○○有在做亞霸云云（見14237 號
    偵卷第130頁）；於原審時證稱：乙○○沒有跟我調過安非
    他命，是買回來一起施用，沒有看過乙○○、丁○○製造亞
    霸云云（見原審卷二第99、102頁），非惟與渠等先前於警
    詢、偵查中所證不符，且與本院上述相關卷證亦不相符，顯
    係為自己脫罪及迴護其他共同被告之詞，非為事實，不足採
    信，亦不足為其他共同被告有利之認定。另被告丁○○於原
    審時證稱：與甲○○沒有做亞霸，也沒有交易安非他命云云
    （見原審卷二第92頁），非惟與共同被告乙○○、甲○○於
    警詢、偵查中所證不符，亦與本院上述相關卷證不符，顯係
    為自己脫罪及迴護其他共同被告之詞，非為事實，不足採信
    ，且不足為共同被告乙○○、甲○○有利之認定。至被告乙○○復辯稱：94年10月到95年2月間有回泰國結婚，都不在
    台灣，不可能在這段期間販賣毒品云云。惟依卷附內政部入
    出國及移民署函覆本院之被告乙○○自94年10月1日起至95
    年2月28日入出境紀錄所示，被告乙○○分別於94年10月7日
    入境、同月27日出境、94年12月4日入境、同月27日出境、
    95年1月10日入境、同月26日出境、95年2月23日入境，有該
    署96年9月11日移署資處亦字第09611728640號函暨所附證明
    書一份可稽（見本院卷第123、124頁）。換言之，被告乙○○於94年底、95年初間雖入出境頻繁，惟其於94年10月7日
    ～94年10月26日、94年12月4日～94年12月26日、95年1月10
    日～95年1月25日、95月2月23日～95年2月28日期間均在我
    國境內；與本院上開所認定被告乙○○所為本案犯行期間之
    94年底至95年2月間並無矛盾，被告乙○○所辯94年10月到
    95年2月間有回泰國結婚，都不在台灣，不可能在這段期間
    販賣毒品云云，顯非事實，無足憑採。又扣案如附表編號1
    所示警方於95年6月23日在被告丁○○住處所查獲之工具Ｃ
    型夾等物，業據被告丁○○於警詢中供陳係製造泰國毒品亞
    霸所用不諱（見14212號偵卷第7頁背面），且該Ｃ型夾等物
    品扣案迄今未為證據保全，且本院認定被告三人所為本案事
    實一部分之犯行係95年2月間以前之事，被告丁○○、乙○○有使用如附表編號1之扣案工具已係查獲前數月之事，其
    上是否仍殘留有甲基安非他命成分自難檢驗；是如附表編號
    1扣案工具上是否殘留有甲基安非他命成分，自不影響本院
    對被告三人有為本案犯行之認定，被告丁○○之辯護人猶聲
    請將該Ｃ型夾等物品送鑑定云云（見本院卷第109、110頁聲
    請狀），顯無必要，附此敘明。
  (十)綜上所述，被告三人所辯均不足採，本件事證已臻明確，被
    告三人等犯行均堪認定，應依法論科。
三、論罪理由
　　被告等行為後，刑法於94年2月2日修正公布，於95年7月1日
    施行。按行為後法律有變更者，適用行為時之法律，但行為
    後之法律有利於行為人者，適用最有利於行為人之法律，現
    行刑法第2條第1項定有明文。刑法第2條本身雖經修正，但
    刑法第2條既屬適用法律之準據法，本身尚無比較新舊法之
    問題，應一律適用裁判時之現行刑法第2條規定以決定適用
    之刑罰法律，核先敘明。又以本次刑法修正之比較新舊法，
    應就罪刑有關之共犯、未遂犯、想像競合犯、牽連犯、連續
    犯、結合犯，以及累犯加重、自首減輕暨其他法定加減原因
    （如身分加減）與加減例等一切情形，綜其全部罪刑之結果
    而為比較（參見最高法院95年度第8次刑庭會議決議）。茲
    就本案相關者比較說明如下：
　　1.修正後刑法第28條關於成立共同正犯之標準，將原來共同
    　正犯之共同「實施」犯罪，改為共同「實行」犯罪，剔除
      完全未參與犯罪相關行為「實行」之「陰謀共同正犯」及
      「預備共同正犯」，是修正後之共同正犯之可罰性要件之
      範圍業已限縮，乃屬行為可罰性要件之變更，自應比較新
      舊法。惟不論適用修正前後之刑法第28條規定，被告均應
      成立共同正犯，故修正後之刑法並非較有利於被告。
　　2.被告等行為後，刑法第56條連續犯之規定，業於94年1 月
  　　7日修正刪除，並於95年7月1日施行，則被告之犯行，因
    　行為後新法業已刪除連續犯之規定，依新法規定，被告所
      犯各罪應分論併罰，此刪除雖非犯罪構成要件之變更，但
      顯已影響行為人刑罰之法律效果，自屬法律有變更，依新
      法第2條第1項規定，比較新、舊法結果，應以適用舊法以
      裁判上一罪關係論以一罪較為有利。
  　3.綜合上述，各條文修正前、後之比較，95年7月1日修正施
    　行後之刑法規定並未有利於被告，揆諸前揭最高法院決議
      及修正後刑法第2條第1項前段、後段規定之「從舊、從輕
      」原則，自應全部適用被告行為時之法律，即修正前刑法
      之相關規定予以論處。
  (二)法律之適用
    核被告丁○○、乙○○、甲○○三人所為，均係違反毒品危
    害防制條例第4條第2項販賣第二級毒品罪。被告等販賣前後
    持有第二級毒品之低度行為，分別為其販賣第二級毒品之高
    度行為所吸收，均不另論罪。被告丁○○、乙○○就事實一
    部分行為均有犯意聯絡、行為分擔，為共同正犯，而被告甲○○就事實一部分以幫助被告丁○○、乙○○犯罪之意思而
    已參與犯罪構成要件之行為，與被告丁○○、乙○○均應論
    以共同正犯。被告三人先後多次販賣犯行，時間緊接，方法
    相同，觸犯犯罪構成要件相同之罪名，顯係基於概括之犯意
    為之，依連續犯規定論以一罪，並依修正前刑法第56條之規
    定，除法定刑為無期徒刑部分不得加重外，餘均加重其刑。
    又檢察官公訴意旨乃認被告乙○○與被告丁○○基於共同製
    造含第二級毒品成分亞霸藥錠之犯意連絡，而認被告乙○○
    所為係犯毒品危害防制條例第4條第2項之製造第二級毒品罪
    ，惟本院審理結果認為被告乙○○、丁○○二人就販賣亞霸
    毒品之調配製作過程並不成立製造第二級毒品罪（理由詳如
    下述），公訴意旨上開所指即有誤會；然被告乙○○於調配
    製作亞霸毒品之過程有持有第二級毒品甲基安非他命行為，
    該部分事實並已經檢察官記明於起訴書事實欄中，且被告乙○○持有亞霸毒品後進而為事實一(一)、(二)、(三)之共同販賣第
    二級毒品行為；雖檢察官就被告乙○○所為事實一(一)、(二)、
    (三)之共同販賣第二級毒品行為未經起訴，惟其持有低度行為
    既已經起訴，本院自得審理其後所為之高度販賣行為，且因
    製造、販賣第二級毒品之二項罪名均規定在毒品危害防制條
    例第4條第2項，本院亦無庸變更檢察官之起訴法條（詳最高
    法院96年度台上字第1641號判決要旨），附此說明。
四、不另為無罪諭知部分：
　(一)被告丁○○、乙○○、甲○○除本院所所認定之上開販賣第
　  二級毒品犯行外，公訴意旨另以：被告丁○○、乙○○、甲○○共同基於製造含毒品安非他命成分之俗稱亞霸藥錠之犯
    意聯絡，自94年3月間起，至95年5月初止，在桃園縣中壢市
    ○○路63號8樓處，由甲○○提供安非他命、咖啡因等原料
    ，乙○○負責磨粉、調配，丁○○則負責壓製與打錠之工作
    ，每月製作2000顆許之亞霸，每顆成本僅80元。丁○○再自
    94年底至95年初間與年籍不詳之「阿弄」男子再以每顆150
    元之價格販售給不特定之人，已交量數千顆，因認被告丁○○、乙○○、甲○○涉犯毒品危害防制條例第4條第2項共同
    製造第二級毒品罪嫌。被告丁○○且另涉犯毒品危害防制條
    例第4條第2項販賣第二級毒品罪嫌。
　(二)按犯罪事實應依證據認定之，無證據不得認定犯罪事實；不
    能證明被告犯罪者，應諭知無罪之判決，刑事訴訟法第154
    條第2項、第301條第1項分別定有明文。又按無證據能力、
    未經合法調查之證據，不得作為判斷之依據，同法第155條
    第2項復有規定。而如未能發現相當證據，或證據不足以證
    明，自不能以推測或擬制之方法，以為裁判基礎；認定犯罪
    事實所憑之證據，無論為直接證據或間接證據，其為訴訟上
    之證明，須於通常一般之人均不致於有所懷疑，而得確信其
    為真實之程度者，始得據之為有罪之認定，最高法院分別著
    有40年台上字第86號判例意旨、76年台上字第4986號判例要
    旨可資參照。
　(三)訊據被告三人均否認上開犯行。經查：被告乙○○於警詢、
    偵查中雖曾供稱係自94年3月間即與被告丁○○合作調製亞
    霸，至95年2月間結束合作關係時，已販出數千顆云云（見
    14213號偵卷第8頁正面、第55頁、57頁）；惟此為被告丁○○所否認，被告乙○○嗣後於偵查中亦否認有販出數千顆亞
    霸行為；及遍查全卷，除證人丙○○、莊士勳有指證如事實
    一(一)、(二)、(三)所述之向被告丁○○購買亞霸情形外，並無其
    他積極證據足資證明有「阿弄」男子其人存在及被告丁○○
    自94年底間起至95年5月初尚有公訴人所指之販出數千顆亞
    霸行為，自難僅憑被告乙○○上開片面指訴即推認被告丁○○有此部分販賣第二級毒品罪犯行。依「罪證有疑、利於被
    告」之證據法則，除事實一(一)、(二)、(三)部分外，被告丁○○
    其餘被訴之販賣含第二級毒品成分亞霸犯行部分，即屬不能
    證明，本應就被告丁○○被訴此部分之販賣第二級毒品罪諭
    知，惟因公訴人認此部分與被告丁○○上開起訴論罪部分有
    連續犯之裁判上一罪關係，故不另為無罪諭知。
  (四)又被告三人於如事實一、二所述之販賣含第二級毒品成分亞
    霸犯行，已如前述。且被告三人所共同販賣之亞霸藥錠確為
    渠等所自行調配製作。然依證人即內政部警政署刑事警察局
    黎添來於原審審理時結證稱：「亞霸」只是一種俗稱，在台
    灣我們定義的「亞霸」是甲基安非他命再加咖啡因，製造方
    式是把甲基安非他命、咖啡因、及其他添加物混合，再打錠
    成藥片，這就叫亞霸，而製造亞霸的過程與甲基安非他命的
    製程二者完全不同，一個是經過化學反應，一個是經過物理
    的混合再打錠，本身並無產生化學變化；亞霸一開始就是甲
    基安非他命，只是再以其他的東西混合，主要是因為要降低
    成本的考量，所以與其他東西混合之後再壓制成錠，就處罰
    毒品的化學結構而言，並不會產生化學的變化，也就是一開
    始添加的毒品就是甲基安非他命，後來可檢驗出的毒品也是
    甲基安非他命，並不會產生其他的毒品等語明確（見原審卷
    三第92-94頁）。是「亞霸」並非毒品危害防制條例所獨立
    規範之毒品，之所以對被告丁○○、甲○○、乙○○之行為
    加以處罰，係針對「亞霸」內所含之第二級毒品甲基安非他
    命成分，今被告丁○○、甲○○、乙○○將甲基安非他命與
    其他之物混合打錠加工製成「亞霸」之行為，僅係物理上之
    混合、打錠，本身並無產生化學變化，業經證人黎添來證述
    屬實，則被告等之行為既未因此而增加甲基安非他命之數量
    ，亦未產生其他種類之毒品，自無製造其他毒品之可言。
　(五)原審實施蒞庭之公訴檢察官於原審論告時雖稱被告等之行為
　　縱不構成毒品危害防制條例之製造毒品，因甲基安非他命為
    藥事法第22條第1項禁藥，被告等將甲基安非他命、咖啡因
    等物混合壓錠，屬於藥事法第8條第1項製劑之製造，應構成
    藥事法第82條第1項之製造禁藥罪云云，惟查：雖依藥事法
    第22條第1項規定及行政院衛生署68年7月7日以衛署藥字第
    221433號、於69年12月8日以衛署藥字第301124號、於75年
    7月11日以衛署藥字第597627號等公告，將安非他命列為藥
    物藥商管理法第16條第1款之禁藥（現已修正為藥事法第22
    條第1款），並不准登記及禁止使用在案，其後毒品危害防
    制條例雖亦將安非他命列為第二級毒品；然前揭將安非他命
    列為禁藥管理之公告並未廢止或變更，甲基安非他命具有
　　禁藥性質。然依藥事法第6條：「本法所稱藥品，係指左列
　  各款之一之原料藥及製劑：一載於中華藥典或經中央衛生主
    管機關認定之其他各國藥典、公定之國家處方集，或各該補
    充典籍之藥品。二未載於前款，但使用於診斷、治療、減輕
    或預防人類疾病之藥品。三其他足以影響人類身體結構及生
    理機能之藥品。四用以配製前三款所列之藥品」；第8條規
    定：「本法所稱製劑，係指以原料藥經加工調製，製成一定
    劑型及劑量之藥品。製劑分為醫師處方藥品、醫師藥師藥劑
    生指示藥品、成藥及固有成方製劑」；第10條規定：「本法
    所稱固有成方製劑，係指依中央衛生主管機關選定公告具有
    醫療效能之傳統中藥處方調製（劑）之方劑」。而將甲基安
    非他命與咖啡因等加工調製製成之「亞霸」，並非醫師處方
    藥品、醫師藥師藥劑生指示藥品、成藥及固有成方製劑，依
    藥事法第8條第2項規定，「亞霸」非屬藥事法所稱之製劑自
    明，又「亞霸」係甲基安非他命與咖啡因混合而成，自非屬
    原料藥，故「亞霸」非屬藥事法第6條所稱之藥品，洵堪認
    定。藥事法第82條第1項所稱之製造禁「藥」，該「藥」依
    藥事法第6條規定，係指「原料藥」及「製劑」自明，被告
    等所雖將甲基安非他命與咖啡因等加工調製製成「亞霸」，
    然該行為既無製造出較原數量為多之甲基安非他命或其他禁
    藥等「原料藥」，亦無製造出藥事法定義之「製劑」，自無
    構成藥事法第82條第1項之製造禁藥罪餘地。
　(六)此外，復查無其他積極切確之證據足資證明被告丁○○、乙○○、甲○○有何製造第二級毒品犯行，及被告丁○○有除
    事實一以外之販賣第二級毒品犯行。揆諸上揭說明，被告三
  　人被訴此部分之犯罪行為不能證明，且檢察官於原審時當庭
    陳稱認被告丁○○、甲○○此部分犯行，與前揭有罪部分有
    牽連犯裁判上一罪之關係（見原審卷三第91頁），及依公訴
    意旨所載被告乙○○被訴該部分製造第二級毒品犯行與本院
    所認定之共同販賣第二級毒品犯行間有高低度之行為關係，
    故就被告三人被訴之上開犯行均不另為無罪之諭知。
五、撤銷改判及科刑理由
    原審以被告犯罪事證明確，據以論罪科刑，固非無見。惟查
    ：(1)、被告甲○○就事實一部分犯行係基於幫助被告丁○○
    、乙○○犯罪之意思而實施該部分犯罪，已如上述，原審疏
    未詳察，認被告甲○○就該部分行為係與被告丁○○、乙○○基於共同犯意之連絡，自有未合。(2)、在被告甲○○住處
    所查得之第一級毒品海洛因與本案並無任何關連，自不宜於
    本案中宣告沒收，原審於理由中說明應予沒收，自有未洽，
    而於主文中又未諭知，亦有矛盾。(3)、在被告甲○○住處所
    查獲之紅色塊狀粉末二塊（驗餘淨重51.78公克），經原審
    送驗為咖啡因成因，即為被告甲○○調製亞霸毒品之原料，
    原審未以詳察，亦率以紅色塊狀粉末二塊未含毒品成分而不
    宣告沒收，實屬粗略。(4)、在被告三人住處所查扣之如附表
    編號1、2、3所示之工具及可供調製亞霸毒品原料所用之色
    素、巧克力粉、咖啡因等物，雖非直接供販毒所用，惟係被
    告等人為達販賣亞霸毒品之目的，而供或預備供渠等調配製
    作亞霸毒品之工具及原料，亦認係供被告等犯罪所用之物，
    原審未依法宣告沒收，亦有未洽。(5)、又共同正犯，應對犯
    罪之全部事實負責，二人以上共同圖利，自應負共同責任，
    雖財物由一人獨得，諭知沒收追繳，其餘共犯亦應連帶負責
    （最高法院92年度台上字第2422號判決要旨參照）。是被告
    三人就事實一部分之共同犯罪所得3萬9000元，自依宣告連
    帶沒收。原審於理由中亦說明應被告三人就3萬9000元部分
    應連帶沒收，惟主文又漏未論知，自有疏漏。(6)、又被告丁○○、甲○○除有事實一(一)、(二)、(三)之販賣第二級毒品亞霸
    犯行外，並無證據證明其另有如公訴意旨所指之自94年3月
    間起至95年2月間止尚有販賣數千顆亞霸毒品之犯行，已如
    前述。原審雖亦未認定被告丁○○、甲○○有上開犯行，惟
    未於理由中未為隻字說明，亦未就此部分不另為無罪諭知，
    乃已受請求事項未予判決，亦有違法。又被告三人就調配製
    作亞霸毒品之行為，並不另成立毒品危害防制條例第4條第2
    項之製造第二級毒品罪，及亦不構成藥事法第82條第1項之
    製造禁藥罪，已經本院論述於前，檢察官上訴意旨猶以被告
    三人之調配製作亞霸毒品行為應另成立製造第二級毒品罪、
    製造禁藥罪前詞而指摘原判決不當，自無理由。又被告三人
    均仍具泰國籍，竟調配製作泰籍人士喜好之亞霸毒品販售，
    且數量非少，所為自屬非是，惟被告丁○○、乙○○於本案
    被查獲前之95年2月間即已結束合作關係而自行終止犯罪行
    為，及警方亦未在渠等住處查得任何毒品，可見其良心未泯
    ；另就被告甲○○本院以為就事實一部分行為其僅係基於幫
    助被告丁○○、乙○○犯罪之意而為渠等調取甲基安非他命
    ，並未有何實際獲利，情節亦較原審為輕，且就事實二部分
    亦僅有一次販售行為而已，檢察官以原審量刑過輕為由提起
    上訴，請求再從重量刑，及被告三人上訴否認犯罪，自均無
    理由。惟原判決既有上開可議，自應由本院將原判決關於乙○○販賣第二級毒品罪刑及丁○○、甲○○部分均撤銷改判
    。爰審酌被告三人品行、無視於毒品對於健康之戕害及國家
　　杜絕毒品犯罪之禁令，因具有泰籍身分，竟為一己私利自行
　  配製泰籍人士喜用之亞霸毒品販售與他人，且每次販售之數
    量非少，惡性非輕，及對於社會國家具有之潛在危害，及其
    犯罪之動機、目的、方法，及犯後態度等一切情狀，各量處
    如主文第二、三項所示之刑。
六、沒收：
  (一)扣案之被告丁○○所使用之0000000000號行動電話及未扣案
    之被告甲○○所使用之0000000000號行動電話（均含SIM卡
    ），應認係被告丁○○、甲○○所有，且為供販賣毒品聯絡
    所用，應依毒品危害防制條例第19條第1項前段宣告沒收。
  　而0000000000號行動電話因未扣案，併依同條項後段諭知如
    全部或一部不能沒收時，追徵其價額。
  (二)扣案之含第二級毒品甲基安非他命成分之完整「亞霸」藥錠
    12顆（驗餘淨重0.64公克）、破碎「亞霸」藥錠1包（驗餘
    淨重0.47公克）、塊狀「亞霸」粉末（驗餘淨重40.52公克
    ）、甲基安非他命驗餘淨重3.8195公克，均係第二級毒品，
    ，均應依毒品危害防制條例第18條第1項前段規定沒收銷燬
    之。而用包裝上開第二級毒品之包裝袋4只，鑑定單位已將
    其與所盛裝之上開毒品分離，該包裝袋4只應認係被告甲○○所有且供犯本罪所用之物，應依毒品危害防制條例第19條
    第1項宣告沒收，
  (三)按共同正犯，應對犯罪之全部事實負責，二人以上共同圖利
    ，自應負共同責任，雖財物由一人獨得，諭知沒收追繳，其
    餘共犯亦應連帶負責（參照最高法院92年度台上字第2422號
    判決要旨參照）。被告丁○○、乙○○、甲○○就事實所共
    犯販賣第二級毒品罪之共同犯罪所得39000元，應依毒品危
    害防制條例第19條第1項及上揭判決要旨對被告三人諭知應
    連帶沒收39000元，且因未扣案，併諭知如全部或一部無法
    追繳時，應以其財產抵償之。至被告甲○○就事實二單獨所
    犯之販賣第二級毒品罪之犯罪所得8000元，亦應依毒品危害
    防制條例第19條第1項宣告沒收，且因未扣案，併宣告如全
    部或一部無法追繳時，應以其財產抵償之。
  (四)至扣案在被告丁○○住處所查得之Ｃ型夾3組、鉗子3支、固
    定夾1組、壓模器1組、壓板11塊，為被告丁○○所有，且係
    供其與被告乙○○調配壓製亞霸毒品以利其販賣所用，已如
    前述，自應依毒品危害防制條例第19條第1項宣告沒收。至
    在被告乙○○住處所查得之沖床1組，為被告乙○○所有，
    且依其於警詢中所述原亦係為達與丁○○販賣亞霸之目的而
    預備用以壓製亞霸毒品所用，乃預備供其犯罪所用之物，應
    依刑法第38條第1項第2款規定宣告沒收。另在被告甲○○住
    處所查獲之打錠沖床1組、鐵製分裝杓1支、固定栓16支、漏
    斗1支、湯匙2支、打錠模具24塊，均係被告甲○○所有且供
    其調配壓製亞霸毒品以利其販賣所用，亦應依毒品危害防制
    條例第19條第1項宣告沒收；又上開在被告甲○○處所查得
    之工具一批，依被告甲○○所述大部分係自被告乙○○處所
    接收，而被告乙○○於偵查中又陳稱打錠工具係被告乙○○
    所有，其餘確係其與被告丁○○先前所用，而交付予被告甲○○（見14213號偵卷第8頁）；再參以被告丁○○住處未查
    獲沖床，但有查得模具，故本院認定除打錠模具24塊外，其
    餘打錠沖床1組、鐵製分裝杓1支、固定栓16支、漏斗1支、
    湯匙2支應認係被告甲○○自被告丁○○、乙○○處接收，
    且為共犯甲○○所有，故就打錠沖床1組、鐵製分裝杓1支、
    固定栓16支、漏斗1支、湯匙2支等物，亦在被告丁○○、乙○○項下宣告沒收。另在被告甲○○住處所查獲之供其調配
    亞霸毒品所用之原料即色素1瓶又23包、巧克力粉2瓶、咖啡
    因2罐（未經稱重）又2塊（驗餘淨重51.78公克）等物，係
    被告甲○○所有，且係其為達販賣亞霸毒品之目的而用以調
    配亞霸所用，應依毒品危害防制條例第19條第1項宣告沒收
    。另在被告甲○○住處所查獲之分裝袋1包，為被告甲○○
    所有，應認係預備供其販賣亞霸毒品時分裝所用，乃預備供
    其犯罪所用之物，應依刑法第38條第1項第2款規定宣告沒收
    。
參、上訴駁回部分：
一、公訴人於原審96年5月2日審判期日以言詞追加起訴，起訴意
    旨略以：被告乙○○基於販賣第二級毒品之犯意，於94年底
    至95年初在桃園縣蘆竹鄉○○路6之1號，以15000元之代價
    ，販賣100顆含第二級毒品甲基安非他命成份之「亞霸」與
    丙○○，因認被告乙○○涉犯毒品危害防制條例第4條第2項
    販賣第二級毒品罪嫌。
二、按案件有下列情形之一者，應諭知不受理之判決：二、已經
    提起公訴或自訴之案件，在同一法院重行起訴者，刑事訴訟
    法第303條第2款定有明文。又追加自訴係就與已經自訴之案
    件無單一性不可分關係之相牽連犯罪（指刑事訴訟法第7條
    所列案件），在原自訴案件第一審辯論終結前，加提獨立之
    新訴，俾便及時與原自訴案件合併審判，以收訴訟經濟之效
    ，此觀刑事訴訟法第343條準用同法第265條自明；如追加自
    訴之犯罪，經法院審理結果，認定與原自訴案件之犯罪有實
    質上或裁判上一罪之單一性不可分關係，依同法第343條準
    用第267條，既為原自訴效力所及，對該追加之訴，自應認
    係就已經提起自訴之案件，在同一法院重行起訴，依同法第
    343條準用第303條第2款，應於判決主文另為不受理之諭知
    ，始足使該追加之新訴所發生之訴訟關係歸於消滅，而符訴
    訟（彈劾）主義之法理（最高法院87年台上字第540號判例
    要旨、96年台上字第5161號判決要旨參照）。
三、經查：公訴人上開對被告乙○○追加起訴之此部分販賣第二
    級毒品犯行，與其原起訴部分有實質上一罪之關係，為起訴
    效力所及，業如前述，並經本院於本案中加以一併審理，參
    諸前揭說明，檢察官就此仍為追加起訴即非適法，應諭知不
    受理之判決。原審同此認定，對公訴人上開追加起訴部分諭
    知不受理，自屬有據。檢察官未具理由，對原審全案提起上
    訴，就上開應諭知公訴不受理部分，為無理由，應予駁回。
據上論斷，應依刑事訴訟法第369條第1項前段、368條、第364條
、第299條第1項前段，毒品危害防制條例第4條第2項、第18條第
1項前段、第19條第1項，刑法第2條第1項前段、第11條、第38條
第1項第2款，修正前刑法第56條、第28條，判決如主文。
本案經檢察官陳明光到庭執行職務。
中　　華　　民　　國　　96　　年　　12　　月　　20　　日
　　　　　　　　　刑事第十七庭  審判長法　官  趙功恆
　　　　　　　　　　　　　　　　　　  法　官  高明哲
　　　　　　　　　　　　　　　　　　  法　官  孫惠琳
以上正本證明與原本無異。
如不服本判決，應於收受送達後十日內向本院提出上訴書狀，其
未敘述上訴之理由者並得於提起上訴後十日內向本院補提理由書
（均須按他造當事人之人數附繕本）。
                                      書記官  魏汝萍
中　　華　　民　　國　　96　　年　　12　　月　　20　　日
附表：
┌──┬───────┬────────────────┬───────┐
│編號│扣案時間、地點│物品名稱、數量                  │備註          │
├──┼───────┼────────────────┼───────┤
│1   │95年6月23日8時│Ｃ型夾3組、鉗子3支、固定夾1組、 │　　　　　　　│
│    │許在丁○○之桃│模器1組、壓板11塊、0000000000號 │　　　　　　　│
│    │園縣平鎮市貿東│行動電話（含SIM卡）1支          │　　　　　　　│
│    │路68巷20號住處│                                │              │
│    │扣得          │                                │              │
├──┼───────┼────────────────┼───────┤
│2   │95年6月26日20 │沖床1組                         │              │
│    │時許在乙○○之│                                │              │
│    │桃園縣平鎮市陸│                                │              │
│    │光路56巷8號住 │                                │              │
│    │處扣得        │                                │              │
├──┼───────┼────────────────┼───────┤
│3   │95年6月30日凌 │工具及分裝袋：                  │打錠模具24塊係│            │
│    │晨0時30分許在 │打錠沖床1組、鐵製分裝杓1支、固定│在被告甲○○自│
│    │甲○○之桃園縣│栓16支、漏斗1支、湯匙2支、打錠模│購置，其餘工具│
│    │觀音鄉○○路57│具24塊、分裝袋1包               │係自丁○○、張│
│　　│號住處扣得    │　　　　　　　　　　　　　　　　│偉光接受（分裝│
│    │              │                                │袋除外）　    │
│    │              ├────────────────┼───────┤
│    │              │原料：                          │              │
│    │              │色素1瓶23包、巧克力粉2瓶、咖啡因│咖啡因2瓶為白 │
│    │              │2瓶又2塊。                      │色罐裝，於偵查│
│    │              │                                │中送行政院衛生│
│    │              │                                │署藥物食品檢驗│
│    │              │                                │局鑑定含咖啡因│
│    │              │                                │成分，檢驗報告│
│    │              │                                │書見14237號偵 │
│    │              │                                │卷第143頁。   │
│    │              │                                │另咖啡因2塊係 │
│    │              │                                │於原審中經送往│
│    │              │                                │刑事警察局鑑定│
│    │              │                                │含咖啡因成分，│
│    │              │                                │驗餘重量合計為│
│    │              │                                │51.78公克，鑑 │
│    │              │                                │定書見原審卷三│
│    │              │                                │第65頁。      │
│    │              ├────────────────┼───────┤
│    │              │查扣毒品：                      │              │
│    │              │完整「亞霸」藥錠拾貳顆（袋重  │、、毒品│
│    │              │  0.20公克，淨重1.12公克，驗餘淨│係於原審中經送│
│    │              │  重0.64公克）。                │往刑事警察局鑑│
│    │              │破碎「亞霸」藥錠壹包（袋重0.21│定，均檢出有二│
│    │              │  公克，淨重0.81公克，，驗餘淨重│級毒品甲基安非│
│    │              │  0.47公克）。                  │他命成分，鑑定│
│    │              │「亞霸」塊狀（淨重40. 88公，驗│書見原審卷三第│
│    │              │　餘淨重40.52公克）、           │65頁。        │
│    │              │甲基安非他命1包（淨重4.3801 公│毒品係偵查中│
│    │              │  克，驗餘淨重3.8195公克）      │經送憲兵司令部│
│    │              │                                │刑事鑑識中心鑑│
│    │              │                                │定含甲基安非他│
│    │              │                                │命成分，鑑驗通│
│    │              │                                │知書見14237號 │
│    │              │                                │偵卷第141頁。 │
└──┴───────┴────────────────┴───────┘
附錄本案論罪科刑法條全文
毒品危害防制條例第4 條
製造、運輸、販賣第一級毒品者，處死刑或無期徒刑；處無期徒
刑者，得併科新臺幣一千萬元以下罰金。
製造、運輸、販賣第二級毒品者，處無期徒刑或七年以上有期徒
刑，得併科新臺幣七百萬元以下罰金。
製造、運輸、販賣第三級毒品者，處五年以上有期徒刑，得併科
新臺幣五百萬元以下罰金。
製造、運輸、販賣第四級毒品者，處三年以上十年以下有期徒刑
，得併科新臺幣三百萬元以下罰金。
製造、運輸、販賣專供製造或施用毒品之器具者，處一年以上七
年以下有期徒刑，得併科新臺幣一百萬元以下罰金。
前五項之未遂犯罰之。
